臺灣高等法院刑事判決
111年度上訴字第2044號
上  訴  人  臺灣臺北地方檢察署檢察官
被      告  陳淑美

上列上訴人因被告詐欺等案件，不服臺灣臺北地方法院110年度
審訴字第923號、110年度審訴字第1043號，中華民國111年3月7
日第一審判決（起訴案號：臺灣臺北地方檢察署110年度偵字第1
0454、11089、11090、11139、12170、12907號；追加起訴案號
：同署110年度偵字第15062、15440、15534號；移送併辦案號：
同署110年度偵字第26620號），提起上訴，本院判決如下：
    主  文
上訴駁回。
    理  由
一、按刑事訴訟法第348條規定：「上訴得對於判決之一部為之
    。對於判決之一部上訴者，其有關係之部分，視為亦已上訴
    。但有關係之部分為無罪、免訴或不受理者，不在此限。上
    訴得明示僅就判決之刑、沒收或保安處分一部為之。」本案
    原審判決後，檢察官僅就原審判決之量刑部分提起上訴，有
    上訴理由書(本院卷第53至54頁)及本院審理筆錄(本院卷第1
    79至180頁)在卷可稽，其餘原審判決認定事實與科刑所應適
    用之法律，因均未經上訴，業已確定，自不在本院之審理範
    圍(刑事訴訟法第348條立法理由參照)。是本件上訴審理範
    圍，僅限原審判決關於被告所科之刑量刑部分，認定事實、
    應適用之法律及沒收部分，自無庸再贅為引述及判斷。
二、檢察官上訴意旨略以：被告陳淑美擔任詐欺集團車手，先後
    於原審判決附表一所示時間、地點，提領3次款項，共計新
    臺幣24萬元；復於原審判決附表二所載時間、地點，提領12
    次款項，總計99萬1千元，前後共提領15次款項、總計123萬
    1千元。被告雖於原審坦認犯罪，且與附表一編號1、附表二
    編號3、6、9至11之告訴人或被害人達成和解，然迄今僅有
    賠償附表二編號10所示之告訴人謝恒祥2千元，足見被告雖
    與部分被害人或告訴人達成和解，卻均未依約賠償，其犯罪
    後態度尚屬不佳。被告共涉犯15次犯行，宣告刑度總計則為
    有期徒刑15年6月，然被告因共涉犯15次犯罪，提取被害人
    或告訴人受詐騙之款項，高達123萬1千元，犯罪所生之危害
    甚大；復以被告迄今僅賠償1位告訴人2千元，犯後態度難謂
    良好，則原審僅定應執行刑為有期徒刑2年2月，等於只有15
    次宣告刑總和刑度之14％，實屬判決適用法則不當之裁量恣
    意，而有判決違背法令事由之違誤等語。
三、查原審判決業已依被告之行為人責任為基礎，審酌被告不循
    正途獲取財物，竟擔任詐欺集團提款車手之犯罪動機、目的
    及手段，致使各告訴人或被害人受有財產損害之程度，並危
    害社會財產交易安全。惟念被告犯後尚能坦認犯行，且所為
    並非居於詐欺犯罪之主導地位，併參酌被告雖與附表一編號
    1、附表二編號3、6、9至11所示告訴人或被害人達成和解，
    惟於和解後迄今僅賠償附表二編號10所示之告訴人謝恒祥，
    其餘則尚未賠償等語，至於告訴人謝恒祥則已獲賠新臺幣2,
    000元，亦有原審和解筆錄、調解筆錄及公務電話紀錄在卷
    可參甚詳（原審審訴字923卷第119至120、185至189、229、
    267頁、110年度審訴字第1043號卷第141頁）。可見檢察官
    上訴意旨所指摘，被告犯行之次數、被害人所受之損害及被
    告未依約賠償等情，均業經原審判決在量刑時具體審酌在案
    ，迄今均無變更。再兼衡被告自述高職畢業之智識程度、現
    為房仲、無底薪只有獎金、未婚無子女、需扶養母親等生活
    狀況、實際獲利及各告訴人及被害人被詐欺之金額（被告提
    款金額）高低等一切情狀，而就被告所犯各罪，分別量處如
    原審判決附表三所示之刑，亦已依刑法第57條之規定，具體
    審酌後而為量刑，並無明顯違反比例原則或裁量恣意之情事
    ，尚稱妥適。末按數罪併罰，分別宣告多數有期徒刑者，於
    各刑中之最長期以上，各刑合併之刑期以下定其刑期，乃係
    因刑罰之科處，仍應考量人之生命有限，刑罰對被告造成之
    痛苦程度，係以刑度增加而生加乘效果，而非等比方式增加
    ，如以實質累加方式執行，刑責恐將偏重過苛，不符現代刑
    事政策及刑罰之社會功能，故透過定應執行刑，採限制加重
    原則，授權法官綜合斟酌被告犯罪行為之不法與罪責程度、
    各罪彼此間之關聯性（例如數罪犯罪時間、空間、各行為所
    侵害法益之專屬性或同一性、數罪對法益侵害之加重效應等
    ）、數罪所反應被告人格特性與傾向、對被告施以矯正之必
    要性等，妥適裁量最終具體應實現之刑罰，以符罪責相當之
    要求。因此酌定執行刑時，自應體察法律恤刑之目的，為妥
    適之裁量，俾符合實質平等原則。本件原審判決就被告所犯
    數罪定應執行刑時，亦已考量被告所為數罪犯行手法近似、
    相隔時間非長、所侵害法益之同質性高、數罪對法益侵害之
    加重效應較低等不法及罪責程度，而綜合定其應執行如原審
    判決主文第一項所示，經核與上開所述定應執行刑時應遵守
    之審酌標準，亦無核違背。檢察官上訴意旨徒以被告共涉犯
    15次犯行，宣告刑度總計則為有期徒刑15年6月，然被告因
    共涉犯15次犯罪，提取被害人或告訴人受詐騙之款項，高達
    123萬1千元，犯罪所生之危害甚大；復以被告迄今僅賠償1
    位告訴人2千元，犯後態度難謂良好，則原審僅定應執行刑
    為有期徒刑2年2月，等於只有15次宣告刑總和刑度之14％，
    因認為原審判決定應執行刑時，有判決適用法則不當之裁量
    恣意違誤等語，依上所述，並未考量定應執行刑時所應審酌
    之立法意旨，亦無理由，自應予以駁回。
四、本件被告經合法傳喚，無正當理由未到，爰不待其陳述，逕
    行判決。　　　　
據上論斷，應依刑事訴訟法第368條、第371條，判決如主文。
本案經檢察官牟芮君提起公訴及追加起訴，檢察官張雯芳移送併
辦，檢察官許祥珍提起上訴，檢察官曾俊哲到庭執行職務。
中　　華　　民　　國　　111 　年　　9 　　月　　14　　日
                  刑事第十九庭  審判長法　官  曾淑華
                                      法　官  李殷君
                                      法　官  陳文貴
以上正本證明與原本無異。
如不服本判決，應於收受送達後20日內向本院提出上訴書狀，其
未敘述上訴之理由者並得於提起上訴後20日內向本院補提理由書
（均須按他造當事人之人數附繕本）「切勿逕送上級法院」。
                                      書記官  俞妙樺
中　　華　　民　　國　　111 　年　　9 　　月　　14　　日